臺灣新竹地方法院刑事判決
111年度訴字第692號
公  訴  人  臺灣新竹地方檢察署檢察官
被      告  蔡其承



上列被告因公共危險等案件，經檢察官提起公訴（111年度偵緝
字第608號），嗣被告於準備程序中就被訴事實為有罪之陳述，
經本院告知簡式審判程序之旨，並聽取被告與公訴人之意見後，
本院合議庭裁定由受命法官獨任進行簡式審判程序，判決如下：
    主  文
蔡其承犯廢棄物清理法第四十六條第四款之非法處理廢棄物罪，累
犯，處有期徒刑壹年壹月。
未扣案之新臺幣4萬8000元沒收，於全部或一部不能沒收或不宜
執行沒收時，追徵其價額。
    事  實
蔡其承並未向直轄市、縣（市）主管機關或中央主管機關委託之
機關申請核發公民營廢棄物處理機構許可文件，於民國110年9月
間發覺新竹縣○○鎮○○○○○○段00000地號土地（下稱本案土地，為
賴瑞珍之子黃業竣所有）無人管理、裝設之鐵門亦未上鎖，認有
機可趁，遂基於非法處理廢棄物、提供土地堆置廢棄物之犯意，
於110年9月25日至同年10月1日此段期間內，將本案土地提供真
實身分不詳、綽號「小莊」之司機，以每車約新臺幣（下同）80
00元之費用堆置約6車拖車之廢棄物（起訴書另指被告與「小莊
」共同非法清除廢棄物部分，詳後不另為無罪諭知部分）；嗣於
110年10月2日上午某時，再承前犯意，並基於放火燒燬自己所有
物之犯意（起訴書原認係放火燒燬他人所有物，業經檢察官於審
理中加以更正），點火焚燒已屬蔡其承所有物之上開廢棄物，而
延燒至附近林木，致生公共危險。嗣蔡其承於110年11月13日主
動向警方坦承其為行為人，而悉上情。
    理  由
（為利精簡，案內相關人於初次提及後將適度省略稱謂）
一、訊據被告蔡其承對於前揭犯罪事實均坦承不諱（院卷第197
    、208-209頁），並經證人賴瑞珍於警詢中證述明確（110他
    2930卷【下稱他卷】第4-7頁），且有新竹縣政府環境保護
    局稽查工作紀錄、本案土地所有權狀、案發現場警方蒐證照
    片、新竹縣政府消防局111年10月12日竹縣消指字第1110005
    120號函暨所附火災原因紀錄等在卷可查（他卷第3、8、13-
    15、25-29頁、院卷第183-192頁），足認被告自白與事實相
    符，是本案事證明確，被告所為足堪認定，應予依法論科。
二、法律適用：
  ㈠核被告所為，係犯廢棄物清理法第46條第3、4款之非法提供
    土地堆置廢棄物罪、非法處理廢棄物罪，及刑法第175條第2
    項之放火燒燬自己所有物致生公共危險罪。又其所為係於密
    切接近之時間、地點所實施，各行為之獨立性極為薄弱，依
    一般社會健全觀念，在時間差距上，難以強行分開，在刑法
    評價上，應以視為數個舉動之接續施行，而合為法律上一行
    為予以評價，較為合理，其以此法律上一行為同時觸犯上開
    3罪名，為想像競合犯，應從一重之廢棄物清理法第46條第4
    款之非法處理廢棄物罪處斷。
  ㈡被告前因違反毒品危害防制條例、妨害公務等案件，經法院
    判處有期徒刑並裁定應執行刑確定（相關案號：桃園地院10
    9年度審簡字第431號、109年度桃簡字第264號、109年度審
    易字第925號、109年度審簡字第836號、110年度聲字第601
    號），於110年3月11日執行完畢等情，有臺灣高等法院被告
    前案紀錄表附卷可稽，其受徒刑執行完畢後，5年以內故意
    再犯本案有期徒刑以上之罪，固為累犯。惟司法院大法官釋
    字第775號解釋意旨亦提出所謂「特別惡性」、「刑罰反應
    力薄弱」等要件作為累犯是否裁量加重最低本刑之判斷標準
    ，而就「特別惡性」要件而言，依其字面意義而論無非是採
    取人格責任論，而非通說之行為責任論，是此可謂純屬特別
    預防考量之要件，在現有刑事司法能量實際上難以判定行為
    人個人情狀有無固有缺陷的前提下，在適用上本應予以高度
    節制；另就「刑罰反應力薄弱」要件，除了同樣囿於特別預
    防的既有框架外，學說上向來認為既然行為人刑罰反應力較
    差，理應相應考量進行其他轉向措施或替代性處遇，而非一
    再加重刑罰的意見也應予審慎考量。況且，縱使未於處斷刑
    中反應行為人累犯之事實，於進行刑法第57條之量刑（宣告
    刑）審酌時就行為人之素行予以考量，亦屬實務上之慣行作
    法，慮及僅因累犯加重處斷刑就使宣告刑高於法定刑之個案
    （如累犯竊盜案件，判處有期徒刑5年1月以上）等同不存在
    之司法現況下，幾乎就沒有任何非對累犯行為人加重最低本
    刑（處斷刑）不可之必要性存在。是本院認為司法院大法官
    釋字第775號解釋意旨所提出之「特別惡性」、「刑罰反應
    力薄弱」等要件，宜予進一步為有利行為人之限縮解釋，認
    為只有在個案中可認為行為人具有極為特殊之不法與罪責非
    難必要為加重處斷刑之前提，始較妥適。因此，審酌被告前
    案之罪名及執行情形、本案犯罪情節等情，不宜認為其有何
    等特殊之不法與罪責非難必要，故認為上開相關前科紀錄於
    量刑審酌中之素行部分予以參考即為已足，且無違實務現況
    ，爰不另依累犯之規定加重其最低本刑，以免罪刑不相當。
  ㈢刑法第62條為自首得減輕其刑之基本規定，其要件乃包括對
    於未發覺之犯罪，在有偵查或調查犯罪職權之公務員知悉犯
    罪事實及犯人前，向職司犯罪偵（調）查之公務員告知其犯
    罪事實，且有主觀上接受法院裁判之意思及客觀上靜候裁判
    之事實，兩項要件兼備，始克當之。是苟犯罪行為人自首犯
    罪後，拒不到案或逃逸無蹤，經通緝始行歸案者，顯無悔罪
    投誠，接受裁判之意思，核與自首之要件不符（最高法院10
    8年度台上字第1389號、108年度台上字第3197號、86年度台
    上字第1951號判決意旨參照）。而被告本案雖主動於110年1
    1月13日檢警未發覺前自首犯罪，然於偵查中經合法傳喚無
    正當理由未到，由臺灣新竹地方檢察署通緝後始行到案，依
    上開說明，本案仍無從依自首規定減輕其刑，僅足以作為法
    定刑內量刑之依據。
三、量刑審酌：
　　爰以行為人之行為責任為基礎，審酌本案與刑法第57條各款
    規定相適合之事實暨其他一切情狀（含被告確於偵查中主動
    坦承涉案、於審理中亦知坦承犯罪、其相關素行等，另起訴
    書所載新竹縣政府消防局直至案發當日下午5時許方完全滅
    火之延燒程度部分，與前揭火災原因紀錄記載於當日上午11
    時10分許即已撲滅火勢並不相符，故不為本院所採，併此敘
    明），量處如主文所示之刑；又依刑事訴訟法第310條之2準
    用同法第454條第1項規定，上開審酌細節並非行刑事簡式審
    判程序判決之必要記載事項，爰不另予詳細敘明。
四、沒收：
　　未扣案之現金4萬8000元（每車8000元*6車），為被告本案
    犯罪所得，且於犯罪既遂時經被告取得事實上支配權，而為
    屬於被告之物，應依刑法第38條之1第1項、第3項規定宣告
    沒收，於全部或一部不能沒收或不宜執行沒收時，追徵其價
    額。
五、不另為無罪諭知部分：
　　公訴意旨雖另認被告與「小莊」就非法「清除」廢棄物部分
    ，另涉共同非法清除廢棄物罪，惟廢棄物清理法第46條第3
    款就非法提供土地回填、堆置廢棄物所設處罰規定，與同條
    第4款之非法清除廢棄物罪，係處於對立關係，核屬學理所
    謂「對向犯」，即係二個或二個以上之行為人，彼此相互對
    立之意思經合致而成立之犯罪，因行為人各有其目的，而各
    就其行為負責，彼此間無所謂犯意聯絡，若對向之二個以上
    行為，法律上均有處罰之明文，尚無適用刑法第28條共同正
    犯之餘地。故被告本案既已非法提供土地供「小莊」堆置廢
    棄物，與非法從事廢棄物清除行為之「小莊」自屬對向犯關
    係，當無從與「小莊」成立非法從事廢棄物清除罪之共同正
    犯（至於被告於堆置後繼而放火焚燒廢棄物之「處理」行為
    ，則因與「小莊」無涉故於本案不生對向犯關係）。是公訴
    意旨此部分所指自屬誤會，惟此部分若成立犯罪，與被告業
    經本院論罪科刑部分亦有想像競合犯之裁判上一罪關係，爰
    不另為無罪之諭知。
據上論斷，應依刑事訴訟法第273條之1第1項、第299條第1項前
段，判決如主文。
本案經檢察官高如應提起公訴，由檢察官黃振倫到庭執行職務。
中　　華　　民　　國　　111 　年　　11　　月　　8 　　日
                  刑事第一庭  法　官  黃沛文
以上正本證明與原本無異。
如不服本判決應於收受本判決後20日內向本院提出上訴書狀，上
訴書狀應敘述具體理由。上訴書狀未敘述上訴理由者，應於上訴
期間屆滿後20日內補提理由書狀於本院(均須按他造當事人之人
數附繕本 )「切勿逕送上級法院」。 
中　　華　　民　　國　　111 　年　　11　　月　　8 　　日
                              書記官  林欣緣
附錄本判決論罪法條：
廢棄物清理法第46條第3、4款
有下列情形之一者，處1年以上5年以下有期徒刑，得併科新臺幣
1500萬元以下罰金：
三、未經主管機關許可，提供土地回填、堆置廢棄物。
四、未依第四十一條第一項規定領有廢棄物清除、處理許可文件
    ，從事廢棄物貯存、清除、處理，或未依廢棄物清除、處理
    許可文件內容貯存、清除、處理廢棄物。　　　　　　　
　　
中華民國刑法第175條第2項
放火燒燬前二條以外之自己所有物，致生公共危險者，處3年以
下有期徒刑。